臺灣板橋地方法院民事判決　　　　　　　　　　　　九十三年度簡上字第一九四號
　　上　訴　人　甲○○
　　被 上訴 人　乙○○
右當事人間請求侵權行為損害賠償事件，上訴人對於中華民國九十三年六月十六日臺
灣板橋地方法院三重簡易庭九十三年度重簡字第五六一號民事第一審簡易判決提起上
訴，經本院於民國九十三年十一月二十三日言詞辯論終結，判決如左：
    主      文
上訴駁回。
第二審訴訟費用由上訴人負擔。
    事實及理由
一、上訴人主張：上訴人於民國（下同）九十一年二月二十三日下午五時三十一分，
    駕駛Ｔ五─三三九號營業小客車，沿台北縣三重市○○街由重新路往重陽路方向
    行駛，行經過圳街十九號前，遭身為台北縣政府警察局三重分局交通警察隊警員
    之被上訴人攔下，以上訴人闖紅燈逕自開具罰單，上訴人以該處並無號誌管制燈
    而當場提出異議，被上訴人竟置之不理，執意開單，上訴人不服該非法交通違規
    取締，檢具事證向被上訴人所屬台北縣政府警察局提出申訴，亦無結果，上訴人
    不得己只好先行繳交罰金。其後上訴人再檢具事證向行政院研考會、台北縣政府
    警察局陳情，並向三重市公所申請於該交通頻繁之路口設置號誌管制燈，台北縣
    政府與三重市公所乃從善如流，於該處新設號誌管制燈，台北區監理所亦於九十
    一年十月一日以郵政匯票將所繳罰款退還上訴人。本件因被上訴人蠻橫執勤，故
    意違背職務，使上訴人蒙受闖紅燈之不白之冤，名譽受損，心情鬱悶，四處陳情
    耗費心力，依民法第一百八十六條及第一百九十五條規定，自應賠償上訴人相當
    於新台幣（下同）五萬元之精神損害，及陳情支出照片沖洗費七十五元之損害，
    共計五萬零七十五元，並應公開於報紙刊登事實經過之啟事，以回復上訴人名譽
    。詎原審竟不依證據認定事實，且就上訴人請求履勘現場、測謊及調閱三重分局
    交通隊九十一年二月二十三日勤務工作表之聲請於不顧，又未於判決理由交待不
    踐行調查之理由，顯然有判決不備理由之違法，為此提起上訴，並聲明：(一)請求
    廢棄原判決。(二)被上訴人應給付上訴人五萬零七十五元，且於臺灣日報報頭下刊
    登八開版面本件事實經過一日。(三)上訴人願供擔保請准宣告假執行。
二、被上訴人則以：當時上訴人是駕車沿過圳街由重陽路往重新路方向行駛，在過圳
    街四十二號前之路口闖紅燈，登載違規地點為過圳街十九號是在攔截處看對向門
    牌來登載的，上訴人主張其係由重新路往重陽路方向行駛，是錯誤的，但不論是
    往重新路或重陽路的方向，該路口原均設有紅綠燈號誌，當時上訴人確實是闖紅
    燈，舉發並無錯誤，上訴人請求賠償並無理由，也未造成上訴人名譽受損等語置
    辯，並聲明：請求駁回上訴。
三、查上訴人主張其於九十一年二月二十三日下午五時三十一分，駕駛Ｔ五─三三九
    號營業小客車，沿台北縣三重市○○街由重新路往重陽路方向行駛，行經過圳街
    十九號前，遭被上訴人以闖紅燈為由開具罰單，嗣經其陳情後，該路口已新設一
    組號誌燈，台北區監理所亦於九十一年十月一日以郵政匯票將其所繳罰款退還等
    情，業據上訴人提出與所述相符之現場照片二幀、台北區監理所退款匯票通知聯
    及郵政劃撥儲金匯票影本一份為證。被上訴人雖辯稱上訴人當時係沿過圳街由重
    陽路往重新路方向行駛，並非由重新路往重陽路方向行駛云云，然而，被上訴人
    所開具之舉發違反道路交通管理事件通知單上已明載違規地點為「過圳街十九號
    」，而過圳街十九號前方車道之車行方向係由重新路往重陽路，除有上訴人提出
    之現場照片二幀為證外，亦經本院親赴現場履勘明確，有勘驗筆錄、現場圖及勘
    驗時由兩造自行拍攝之現場照片在卷可稽，足見上訴人當時應確係駕車沿過圳街
    由重新路往重陽路方向行駛無訛。再者，被上訴人將上訴人所駕車輛攔截後，理
    應就近觀看同向車道旁之建物門牌號碼而登載違規地點，始與一般經驗法則相符
    ，被上訴人辯稱其係依對向車道旁之建物門牌號碼登載，顯與常情有違，難予採
    信，因此自堪認上訴人前開主張為真實。
四、次查，上訴人雖主張該路口並無號誌燈設置，被上訴人係蠻橫執法，故意侵害其
    權利，惟此已為被上訴人所否認，並以前開情詞置辯，是本件應判斷者實為三重
    市○○街十九號前方之路口於上訴人遭取締時是否設有紅綠燈號誌及上訴人有無
    闖紅燈之事實。經查：
    (一)台北縣三重市○○街十九號前方路口於上訴人遭取締時原即設有紅綠燈號誌一
      組（按即勘驗時繪製之現場圖內所載之號誌燈），而上訴人陳情後新設之號
      誌燈則係設置在原號誌燈前方約三、四十公尺處之中山橋橋墩上（按即勘驗時
      繪製之現場圖內所載之號誌燈），業經本院親赴現場勘驗屬實，有勘驗筆錄
      、現場圖在卷可憑。此外依上訴人於本院勘驗時主張「當時是駕車行經過圳街
      往重陽路方向行駛，我當時是在過圳街十九號前方路口的停止線（即現場圖的
      停止線位置）前方停車約三秒鐘（證據有罰單上的註記可證），我找不到號
      誌燈，所以繼續往前行駛，而遭被上訴人攔下，表示我闖紅燈，但是當時我停
      車上方的紅綠燈號誌應該是屬於後方路口的號誌燈」等語觀之，亦堪認定上訴
      人遭取締時其行經之過圳街十九號前方路口確實設有紅綠燈號誌無訛。
    (二)上訴人雖辯稱過圳街十九號前方路口號誌燈應該屬於後方路口的號誌燈，但上
      訴人所指之後方路口本即設有紅綠燈號誌一組，此觀本院勘驗時繪製之現場圖
      即明（按即現場圖所載之號誌燈），故三重市○○街十九號前方路口之紅綠
      燈號誌自不可能為後方路口之管制燈號，上訴人所辯要屬無據，洵無可採。至
      上訴人於原審提出編號為證一之現場照片（按即原審卷第十二頁之照片）內雖
      未見過圳街十九號前之路口有紅綠燈之設置，然上訴人所拍攝同一處之證三號
      現場照片（按即原審卷第十四頁之照片）左側既已清晰可見綠燈影像，顯見上
      開證一照片係因拍攝角度關係，始未將該路口之紅綠燈號誌拍攝入內，是證一
      照片亦不足以證明上訴人主張三重市○○街十九號前方路口並無紅綠燈號誌之
    (三)又上訴人於遭取締後，旋即於二日後之九十一年二月二十五日向台北區監理所
      提出申訴，其於申訴理由內自書「本人於案發生路口依慣性原則，路口暫停，
      而後觀察無號誌燈、無人、無車通過，才慢行安全前進，經洪姓警員提示才知
      道，該路口停止線上２００度之左後上方八點鐘位置有號誌燈，故本人主張該
      路口號誌燈另有他用，本路口之方向肯定沒有號誌燈」；嗣上訴人於九十一年
      六月十三日向台北區監理所提出再議時，亦於申訴理由內自書「三重市○○街
      十九號號誌燈不明顯，易陷駕駛人於不仁不義，誤闖紅燈」等語，有上訴人於
      原審提出之前開二紙申訴單影本附卷可證。由上訴人自書之上開申訴理由可知
      ，本件應係肇因於三重市○○街十九號前方路口號誌燈之設置位置欠佳，可視
      狀況不良，致上訴人駕車行經該路口時誤闖紅燈。蓋上訴人若未誤闖紅燈，衡
      情其於申訴時自會據理力爭，表明未闖紅燈之情，斷無可能僅以「該路口號誌
      燈另有他用，本路口之方向肯定沒有號誌燈」及「號誌燈不明顯，易陷駕駛人
      於不仁不義，誤闖紅燈」等語做為申訴理由。由此足認被上訴人辯稱上訴人當
      時確有闖紅燈，其舉發並無錯誤，應為真實，堪予採信。
五、綜上所述，本件上訴人於九十一年二月二十三日下午五時三十一分，駕車行經台
    北縣三重市○○街十九號前設有管制燈號之路口時既有闖紅燈之事實，則被上訴
    人依法取締開單，自屬依法執行職務之合法行為，上訴人主張被上訴人係蠻橫執
    勤，故意違背職務，使其蒙受闖紅燈之不白之冤，名譽受損云云，為不足採。從
    而，上訴人依民法第一百八十六條及第一百九十五條規定，請求被上訴人賠償其
　　精神損害五萬元及陳情支出照片沖洗費七十五元，共計五萬零七十五元之損害，
　  並於臺灣日報報頭下刊登八開版面本件事實經過一日，以回復名譽，均無理由，
    不應准許。其假執行之聲請亦失所附麗，應併予駁回。原審為上訴人敗訴之判決
　  ，及駁回其假執行之聲請，並無不合。上訴意旨指摘原判決不當，求予廢棄改判
    ，為無理由，應予駁回。
六、本件事證已臻明確，兩造其餘主張、陳述及所提之證據，經審酌後，認與本件判
    決之結果已無影響，爰不一一論述。又上訴人雖請求對被上訴人測謊（因為被上
    訴人描述案發方向不實）、調閱三重分局交通隊九十一年二月二十三日勤務工作
    表（可佐證被上訴人描述之行車方向不實在）及訊問證人即如睦素食館負責人周
    鉉銘（可證明上訴人當時是要穿過重陽路進行三民路，再過忠孝路，第一路口要
    右轉進入如睦素食館吃飯，故上訴人車行方向是由重新路往重陽路方向行駛），
    惟因上訴人請求調查上開證據所欲證明之事實（即上訴人車行方向係由重新路往
    重陽路方向行駛），本院認依卷內既有證據資料即可判斷，並無調查必要，故不
    予調查，併此敘明。
七、據上論結，本件上訴為無理由，依民事訴訟法第四百三十六條之一第三項、第四
    百四十九條第一項、第七十八條，判決如主文。
中　　　華　　　民　　　國　　九十三　　年　　 十二　   月　　　七　　　日
                                  臺灣板橋地方法院民事第二庭
                                      審判長法  官  林玫君
                                            法  官  鍾啟煌
                                            法  官  程怡怡
右正本證明與原本無異
本判決不得上訴
中　　　華　　　民　　　國　　九十三　　年　　 十二　   月　　　七　　　日
                                            書記官  楊舒惟
